【裁判字號】    98,刑智上更(一),3
【裁判日期】    980608
【裁判案由】    違反著作權法等
【裁判全文】
智慧財產法院刑事判決
                               98年度刑智上更(一)字第3號
上  訴  人  蔡香蘭
即  被  告
上列上訴人因違反著作權法等案件，不服臺灣桃園地方法院96年
度訴字第834號，中華民國96年9月19日第一審判決（起訴案號：
臺灣桃園地方法院檢察署95年度偵字第10508號），提起上訴，
判決後經最高法院發回更審，本院判決如下：
    主  文
原判決撤銷。
蔡香蘭共同連續明知係侵害著作財產權之重製光碟而散布，處有
期徒刑壹年陸月，減為有期徒刑玖月。扣案之廣告單貳張、點片
單拾張、空白點片單貳拾張、記帳本貳本、0000000000號行
動電話壹具、0000000000號行動電話壹具、0000000000號行動電
話壹具、如附表一（一）（二）所示之盜版電影光碟片、盜版錄
音光碟片均沒收。
    事  實
一、蔡香蘭前曾因違反著作權法案件，經台灣板橋地方法院以91
    年度易字第1924號判決判處有期徒刑2 年，緩刑5 年確定。
    蔡香蘭明知如附表所示之一（一）（二）所示之影音光碟分
    別係附表一（一）（二）所示公司享有著作財產權之著作，
    且就附表所示之外國著作部分，亦均在著作權存續期間之內
    ，依著作權法第4 條第2 款及世界貿易組織（WTO ）「與貿
    易有關之智慧財產權協定」之約定，得依我國著作權法享有
    著作財產權，非經上開著作財產權人之同意或授權，不得擅
    自重製，散布或意圖散布而持有。且明知其中：1.光碟片所
    側錄之電影視聽著作，或係侵害美商時代華納娛樂公司、美
    商迪士尼企業股份有限公司、美商二十世紀福斯影片股份有
    限公司、美商環球影片股份有限公司、美商哥倫比亞影片股
    份有限公司、哥倫比亞亞洲影片製作公司、美商新力影片家
    庭娛樂股份有限公司、美商新線製作股份有限公司、美商米
    高梅影片股份有限公司、美商派拉蒙影片股份有限公司（下
    簡稱華納等10家電影公司）享有著作財產權之電影視聽著作
    之盜版物品；2.光碟片內所側錄之錄音著作，或係侵害滾石
    國際音樂股份有限公司、華納國際音樂股份有限公司、上華
    國際企業股份有限公司、福茂唱片音樂股份有限公司、環球
    國際唱片股份有限公司、科藝百代股份有限公司、艾迴股份
    有限公司、新力博德曼音樂娛樂股份有限公司、豐華唱片股
    份有限公司、華研國際音樂股份有限公司（下簡稱滾石等10
    家唱片公司）享有著作財產權之錄音著作之盜版物品。詎蔡
    香蘭竟於民國95年2 、3 月起以每月薪資新臺幣（下同）2
    萬元之代價受僱於許嘉德，而與許嘉德、駱雅彤、蔡雅隆等
    人共同基於明知係侵害著作財產權之光碟重製物而散布之概
    括犯意聯絡（許嘉德由檢察官另案通緝，駱雅彤、蔡永隆由
    臺灣桃園地方法院以96年度訴字第834 號另行審結，判決駱
    雅彤共同連續意圖銷售而擅自以重製於光碟之方法侵害他人
    之著作財產權罪，處有期徒刑2 年，減為有期徒刑1 年，緩
    刑4 年；蔡永隆共同連續意圖銷售而擅自以重製於光碟之方
    法侵害他人之著作財產權罪，處有期徒刑2 年，減為有期徒
    刑1 年），自95年2 、3 月間某日起至95年5 月11日止，許
    嘉德先在其不知情之女友王良君所開設，位於桃園縣平鎮市
    ○○路○ 段123 號之家具行2 樓辦公室內統籌指揮，準備盜
    錄所用之空白光碟片、原料及貼有仿冒上開商標之包裝紙，
    並彙整下游盜版業者之點片單，交予蔡永隆、駱雅彤負責製
    造盜版光碟（此部分重製版光碟行為，蔡香蘭並未參與），
    蔡香蘭則基於共同參與販賣盜版光碟之概括犯意聯絡，連續
    在桃園縣市一帶接受下游盜版業者訂購盜版光碟之點片單後
    ，或將點片單送至上址家具行辦公室內交予許嘉德，或以
    0000000000號、0000000000號、0000000000號行動電話作為
    聯絡工具，逕行向駱雅彤、蔡永隆訂購盜版光碟，事後並負
    責向下游販售盜版業者收取其等出售盜版光碟之價款，再匯
    入由不知情之王良君提供予許嘉德使用，由王女在臺灣新光
    商業銀行南屯分行開設之0000000000000 號帳戶，交予許嘉
    德花用。駱雅彤、蔡永隆則分別以3 萬元、3 萬5 千元之代
    價受僱於許嘉德，負責在蔡永隆出面承租之苗栗縣苗栗市南
    龍崗40號成立盜版工廠，由駱雅彤負責整理訂單統計數量，
    據以指示在該處工作之不知情外籍勞工燒錄、包裝盜版光碟
    後，交予蔡永隆寄送至貨運站或預定之交貨地點。
二、嗣於95年5 月11日上午，為警員持搜索票搜索：於當日上午
    11時25分許，在王良君位於桃園縣平鎮市○○路○ 段123 號
    之家具行，查扣許嘉德所有供犯罪所用之廣告單二張、點片
    單九張、空白點片單八張；另於當日上午10時10分許，在蔡
    香蘭位於桃園縣桃園市○○○路○ 段22之5 號4 樓之住處內
    ，查獲許嘉德所有供犯罪所用之點片單24張、空白點片單12
    張、記帳本2 本，及蔡香蘭所有供犯罪所用之0000000000號
    行動電話1 具、0000000000號行動電話1 具、0000000000號
    行動電話1 具，以及與本案犯罪無關之盜版錄音光碟片「美
    好時光」5 片、盜版電影光碟片「春田花花同學會」8 片、
    盜版電影光碟片「就地正法」17片、色情光碟片150 片；又
    於當日上午10時許，在苗栗縣苗栗市新英里南龍岡40號搜索
    ，查獲許嘉德所有供犯罪所用之燒錄器284 台、主機34台、
    空白光碟片43,000片、盜版電影光碟片14,776片（其中
    6,996 片侵害華納等10家電影公司電影著作財產權）、盜版
    錄音光碟片38,766片（其中14,936片侵害滾石等10家唱片公
    司錄音著作財產權）。盜版遊戲光碟片1 批（均侵害新力公
    司「Library Programs」電腦程式著作，共計1,777 片，其
    中1,738 片亦侵害新力公司遊戲著作財產權，另39片則侵害
    光榮公司遊戲著作財產權，此部分蔡香蘭並未參與）、封面
    1 批、光碟母片1 批、訂單目錄表1 批、貼紙1 批、寄貨收
    據1 批、訂貨目錄1 批、以及與本案犯罪無關之色情光碟片
    1,037 片。
三、案經美商時代華納娛樂公司等10家電影公司之共同告訴代理
    人財團法人電影及錄影著作保護基金會、滾石國際音樂股份
    有限公司等10家唱片公司之共同告訴代理人財團法人國際唱
    片業交流基金會、日商新力電腦娛樂股份有限公司、臺灣光
    榮綜合資訊股份有限公司告訴，及內政部警政署國道公路警
    察局移送臺灣桃園地方法院檢察官偵查起訴。
    理  由
甲、證據能力部分：
  (一)按被告以外之人於審判外之言詞或書面陳述，除法律有規定
    者外，不得作為證據，刑事訴訟法第159 條第1 項定有明文
    ，被告以外之人於審判外之陳述，雖不符同法第159 條之1
    至第159 條之4 之規定，而經當事人於審判程序同意作為證
    據，法院審酌該言詞陳述或書面陳述作成時之情況，認為適
    當者，亦得為證據。當事人、代理人或辯護人於法院調查證
    據時，知有第159 條第1 項不得為證據之情形，而未於言詞
    辯論終結前聲明異議者，視為有前項之同意，亦為同法第
    159 條之5 所明定。本件證人即財團法人電影及錄影著作保
    護基金會職員江文博、邱億豐，財團法人國際唱片業交流基
    金會職員吳彥虢，光榮公司代理人陳文詮，新力公司代理人
    林秋萍於警詢中之陳述，均已經被告蔡香蘭同意引用為證據
    （見原審卷第70頁），本院審酌上開證人均係在警員破獲本
    案後，被動的受通知到場，並僅負責辨識本案查扣之盜版光
    碟性質，其等所為之陳述，均未直接指述被告犯罪，應無誣
    攀被告入罪之意，且被告亦均不否認所查獲之光碟片均為盜
    版之事實，依上開陳述作成時之情況，本院認為適當，依刑
    事訴訟法第159 條之5 第1 項規定，均有證據能力。至本判
    決下列所引用之各該被告以外之人於審判外之陳述（包含書
    面陳述），固屬傳聞證據，但檢察官及被告於本院準備程序
    及審判期日中，均表示無意見，且當事人未於言詞辯論終結
    前聲明異議，本院審酌該等證據作成之情況，認為適於為本
    件認定事實之依據，依刑事訴訟法第159 條之5 第2 項規定
    ，應具有證據能力，合先敘明。
  (二)其餘本判決所引用之卷內文書證據及物證之證據能力部分，
    並無證據證明係公務員違背法定程序所取得，檢察官及被告
    於原審或本院均未主張排除前開物證之證據能力，且迄於原
    審或本院言詞辯論終結前均未表示異議，本院經審酌前開物
    證並非公務員違背法定程序所取得，亦無刑事訴訟法第159
    條之4 顯有不可信之情況，故上揭物證均有證據能力。
  (三)至於後引其他證人在原審審理時之證詞，均已依法具結並接
    受交互詰問，有證據能力。
乙、實體部分：
一、訊據上訴人即被告蔡香蘭雖承認有幫許嘉德收盜版光碟之訂
    單，並幫許嘉德收取販賣盜版光碟之貨款，然否認有公訴人
    所指違反著作權法之參與重製盜版光碟、商標法、及行使偽
    造私文書之犯行，稱：伊只是幫許嘉德收個單，許嘉德做什
    麼東西，伊完全不知道，伊完全不知道許嘉德在生產什麼東
    西，伊沒有去過許嘉德之工廠，除伊幫許嘉德收單外之其他
    事實，均是許嘉德的個人行為。
二、經查：
  (一)本件警員於95年5 月11日上午，持搜索票搜索：於當日上午
    11時25分許，在王良君位於桃園縣平鎮市○○路○ 段123 號
    之家具行，查扣許嘉德所有供犯罪所用之廣告單2 張、點片
    單9 張、空白點片單8 張；另於當日上午10時10分許，在蔡
    香蘭位於桃園縣桃園市○○○路○ 段22之5 號4 樓之住處內
    ，查獲許嘉德所有供犯罪所用之點片單24張、空白點片單12
    張、記帳本2 本，及蔡香蘭所有供犯罪所用之0000000000號
    行動電話1 具、0000000000號行動電話1 具、0000000000號
    行動電話1 具，以及與本案無關之盜版錄音光碟片「美好時
    光」5 片、盜版電影光碟片「春田花花同學會」8 片、盜版
    電影光碟片「就地正法」17片、色情光碟片150 片；又於當
    日上午10時許，在苗栗縣苗栗市新英里南龍岡40號搜索，查
    獲許嘉德所有供犯罪所用盜版電影光碟片14,776片（其中
    6,996 片侵害華納等10家電影公司電影著作財產權）、盜版
    錄音光碟片38,766片（其中14,936片侵害滾石等10家唱片公
    司錄音著作財產權）、封面1 批、光碟母片1 批、訂單目錄
    表1 批、貼紙1 批、寄貨收據1 批、訂貨目錄1 批、以及與
    本案無關之色情光碟片1,037 片等事實，業經被告蔡香蘭自
    承屬實，並有搜索票暨搜索扣押筆錄及扣押物品目錄表1份
    、警員搜索苗栗市南龍岡40號之現場照片65張附卷（見偵查
    卷一第15頁至第17頁、第23頁至第28頁、第44頁至第47頁、
    第57頁至第58頁、第102 頁至第125 頁），及上開扣案之各
    式盜版光碟片、點片單、封面、光碟母片、燒錄器等物可資
    佐證。
  (二)再者，1.警員在上開苗栗市南龍岡40號盜版工廠查扣之盜版
    電影光碟14,776片，其中6,996片係盜拷自華納等10家電影
    公司享有著作財產權之電影視聽著作之盜版電影光碟（如附
    表一（一）所示），按美國影音光碟，依我國著作權法第4
    條第1款之規定，享有著作權。又我國自91年1月1日正式加
    入「世界貿易組織」，依據「世界貿易組織協定（WTO
    Agreement）」所含之「與貿易有關之智慧財產權協定」第
    9條第1項，以及「保護文學及藝術著作之伯恩公約（The
    Berne Convention for the Protection of Literary and
    Artistic Works）」第3條規定，我國對於同屬世界貿易組
    織會員國國民之著作，應加以保護。而美國亦為世界貿易組
    織之會員國，則本件美國影音光碟既為美商之視聽著作，依
    著作權法第4 條第2 款規定，亦應受我國著作權法之保護。
    ；查扣之盜版錄音光碟38,766片，其中14,936片係盜拷自滾
    石等10家唱片公司享有著作財產權之錄音著作之盜版錄音光
    碟（如附表一（二）所示）等情，此經證人即財團法人電影
    及錄影著作保護基金會職員江文博、邱億豐，財團法人國際
    唱片業交流基金會職員吳彥虢，滾石等10家唱片公司告訴代
    理人朱晉輝，分別於警詢或原審審理時證述在卷（江文博部
    分見偵查卷一第61頁、邱億豐部分見偵查卷一第89頁、吳彥
    虢部分見偵查卷二第130 頁76頁，江文博、吳彥虢並均見原
    審96年8 月22日審理筆錄，朱晉輝部分見本院卷一第234 頁
    至第235 頁）。其中，附表一（二）所示之盜版光碟，係侵
    害滾石等10家唱片公司享有著作財產權之錄音著作之盜版錄
    音光碟，業據財團法人國際唱片業交流基金會職員吳彥虢於
    警詢時指訴綦詳（見95年偵字第10508 號偵查卷二第129 頁
    至第132 頁），嗣經滾石等10家唱片公司告訴代理人朱晉豪
    於本院同為指訴明確（見本院卷一第234 頁至第235 頁），
    並有滾石等10家唱片公司被侵害錄音著作之正版光碟封面及
    權利相關證件清冊可稽（見本院卷一第241 頁至第273 頁）
    。從上，本件警員在苗栗市南龍岡40號盜版工廠查扣之盜版
    電影光碟14,776片，其中6,996 片係盜拷自華納等10家電影
    公司享有著作財產權之電影視聽著作之盜版電影光碟；查扣
    之盜版錄音光碟38,766片，其中14,936片係盜拷自滾石等10
    家唱片公司享有著作財產權之錄音著作之盜版錄音光碟；警
    員在被告曹慶雲位於北埔路觀光夜市之攤位所查扣之盜版錄
    音光碟459 片，其中355 片係盜拷自滾石等10家唱片公司享
    有著作財產權之盜版錄音光碟片等事實，均堪以認定。
  (三)被告蔡香蘭於警詢中自承：「我是直接到夜市收片單，也有
    接受電話下單，再把片單的數量報給『小劉』（按：即許嘉
    德，見偵查卷一第22頁反面），0000000000號、0000000000
    號、0000000000號是我在使用，秘密證人指證綽號『楊嫂』
    用上開3 支電話接受盜版光碟的訂單，並用來與老闆『小劉
    』聯絡的情節，是實在的」等語（見偵查卷一第22頁），於
    檢察官偵查中並具結證稱：「我有向曹慶雲、張志明收錢，
    匯進王良君的戶頭，這些錢是他們二人跟許嘉德叫盜版光碟
    的貨款，他們都是交給我，我再轉交給許嘉德」「（許嘉德
    給妳什麼好處？）他說要給我錢，後來他說如果做的好，他
    就要一片給我抽多少錢」「（幫許嘉德收多少單子？）幾乎
    每天都有下單給許嘉德，除了下雨天還有許嘉德說有專案的
    話，就沒有去收單，平均每次都跟他下1 、2 百片」「（片
    子如何送？）片子是許嘉德請別人送給客戶，沒有經過我的
    手」等語（見偵查卷二第122 頁正面、背面），在原審審理
    時仍承認確實為許嘉德收受盜版光碟的訂單等語（見原審卷
    第120 頁），核其所述，與證人駱雅彤在原審審理時證稱：
    伊95年3 月間開始受僱於許嘉德，在苗栗縣苗栗市南龍岡40
    號屋內，幫許嘉德檢貨、裝箱、包裝，收到的訂單有時候是
    許嘉德拿過來，有時候是許嘉德要伊打電話問一位蔡小姐，
    蔡小姐會用代號「阿牛」、「阿狗」、「阿文」代表客人等
    語（見原審卷第164 頁至第166 頁），證人蔡永隆於原審審
    理時證稱：伊94年4 月間受僱於許嘉德，負責送貨，伊都送
    到貨運站或者桃園的夜市，放在客戶指定的地點，月薪三萬
    五千元等語（見原審卷第168 頁至第169 頁），及證人曹慶
    雲於原審審理時證稱：伊在賣盜版光碟，是向「楊嫂」（即
    蔡香蘭）訂的，一般是寫點片單拿給她，貨款也是支付給「
    楊嫂」等語（見原審卷第178 頁），均屬相符。且警員亦確
    實在被告蔡香蘭之住處查扣有點片單、帳冊及下游盜版商之
    退片，此亦可佐證被告蔡香蘭於警詢、檢訊、原審之自白屬
    實。
  (四)被告蔡香蘭於本院雖為上開之辯稱，然被告蔡香蘭幾乎每天
    都為共犯許嘉德收取盜版光碟之訂單，並收取盜版光碟之貨
    款，且每次都跟許嘉德下1 、2 百片，再透過其他共犯運送
    盜版光碟予客戶等情，業據被告蔡香蘭於警詢、檢訊、原審
    承認不諱，已如前述，足見被告蔡香蘭並非單純為許嘉德接
    收訂單或收取貨款，而對於許嘉德等人販賣盜版光碟之情事
    ，已經知悉；且其所參與者係該販賣盜版光碟重要之接收訂
    單及收取貨款工作，與其他販賣成員即共犯許嘉德、駱雅彤
    、蔡永隆係在合同意思範圍內，相互利用他人之行為，而與
    共犯許嘉德、駱雅彤、蔡永隆等人，自有犯意之聯絡及行為
    分擔，而為共同正犯。自不得以其沒有看過販賣之盜版光碟
    為由，推諉其責任。綜上，被告蔡香蘭於本院辯稱：伊只是
    幫許嘉德收個單，許嘉德做什麼東西，伊完全不知道，除伊
    幫許嘉德收單外之其他事實，均是許嘉德的個人行為云云，
    顯為嗣後脫罪卸責之詞，並不足採。被告蔡香蘭參與販賣如
    附表一（一）（二）所示盜版光碟之犯行，堪以認定。
三、查被告蔡香蘭行為時，刑法部分條文於95年2 月2 日修正公
    布，罰金罰鍰提高標準條例亦隨之於95年5 月17日修正公布
    ，於95年7 月1 日起施行。其中，修正後刑法第2 條第1 項
    對新舊法之比較，規定：「行為後法律有變更者，適用行為
    時之法律，但行為後之法律有利於行為人者，適用最有利於
    行為人之法律」，此係規範行為人行為後法律變更所生新舊
    法比較適用之準據法，本身並無再比較新舊法之問題。再按
    本次法律變更，比較時應就罪刑有關之共犯、未遂犯、牽連
    犯、連續犯、結合犯，以及累犯加重、自首減輕暨其他法定
    加減原因（如身分加減）與加減例等一切情形，綜其全部罪
    刑之結果而為比較（最高法院95年5 月23日95年度第8 次刑
    事庭會議決議參照）。茲就本案有關之新舊法比較，逐項分
    列如下：
  1.刑法第28條原規定：「二人以上共同『實施』犯罪之行為者
    ，皆為正犯。」新法修正為：「二人以上共同『實行』犯罪
    之行為者，皆為正犯。」將舊法之「實施」修正為「實行」
    。原「實施」之概念，包含陰謀、預備、著手及實行等階段
    之行為，修正後僅共同實行犯罪行為始成立共同正犯。是新
    法共同正犯之範圍已有限縮，排除陰謀犯、預備犯之共同正
    犯。新舊法就共同正犯之範圍既因此而有變動，自屬犯罪後
    法律有變更，而非僅屬純文字修正，應有新舊法比較適用之
    問題（最高法院96年度台上字第1323號判決、臺灣高等法院
    暨所屬法院96年11月28日法律座談會刑事類提案第1號研討結
    果參照）。修正後刑法第28條之規定，將完全未參與犯罪行
    為實行之陰謀共同正犯及預備共同正犯刪除，雖限縮共同正
    犯之適用範圍，但無礙於實行共同正犯之存在，比較結果，
    應適用修正前刑法第28條（參照最高法院96年台上字第6427
    號、97年台上字第906號判決）。
  2.修正後刑法刪除第56條連續犯之規定，此刪除雖非犯罪構成
    要件之變更，但顯已影響行為人刑罰之法律效果，自屬法律
    有變更。本件被告蔡香蘭連續犯明知係侵害著作財產權之重
    製光碟而散布罪部分，依行為時即修正前之規定，應依第56
    條連續犯之規定論以一罪；依修正後之刑法既已刪除連續犯
    之規定，則所犯上述各罪應依數罪併罰之規定分論併罰。依
    新法第2條第1項規定，比較新、舊法結果，以行為時即修正
    前刑法第56條論以連續犯較有利於被告（最高法院95年第8
    次刑事庭會議決議參照）。
  3.經綜合上開刑法新舊法比較之結果，以行為時即修正前刑法
    之規定，較有利於被告。因此，上開規定，自應依刑法第2
    條第1項前段，適用被告行為時即修正前之刑法規定。
  4.至於被告行為後，著作權法雖於95年5 月30日、96年7 月11
    日修正並刪除部分規定，惟本案適用之著作權法第91 條 之
    1 第2 項、第3 項規定，均未修正，故此部分當無比較新舊
    法之問題，併予敘明。
四、核被告蔡香蘭所為，係犯著作權法第91條之1 第3 項之明知
    係侵害著作財產權之光碟而散布罪、著作權法第91條之1 第
    2 項之明知係侵害著作財產權之重製物而散布罪。被告明知
    係侵害著作財產權之光碟重製物，意圖散布，而持有上開光
    碟重製物之低度行為，為散布之高度行為所吸收，均不另論
    罪。被告蔡香蘭與許嘉德、駱雅彤、蔡雅隆等人，就前開販
    賣盜版光碟之犯行，有犯意聯絡及行為分擔，均為共同正犯
    。被告蔡香蘭多次侵害他人之著作財產權之犯行，時間均緊
    接，所犯分別為構成要件相同之罪名，顯係基於概括犯意，
    而反覆為之，均為連續犯，其所犯之罪，應依修正前之刑法
    第56條規定論以一罪，並加重其刑。被告蔡香蘭同時販售前
    開附表一所示之盜版光碟，係分別以一行為同時侵害多數著
    作財產權人之著作財產權，為同種想像競合犯，應依刑法第
    55條規定處斷。
五、原審以被告蔡香蘭所犯事證明確，予以論罪科刑，固非無見
    。惟查：原判決（一）未說明本件外國人之著作，何以受我
    國法律保護之依據，不無理由欠備之瑕疵。（二）被告蔡香
    蘭僅係犯著作權法第91條之1 第3 項之明知係侵害著作財產
    權之光碟而散布罪，並未參與共犯許嘉德等人之重製犯行，
    原審認被告尚涉犯著作權法第91條第3 項之意圖銷售而擅自
    以重製於光碟之方法侵害他人之著作財產權罪，難謂無誤（
    詳如後述）。（三）如附表一之(三)盜版遊戲光碟片部分，被
    告蔡香蘭並未參與，原審認被告蔡香蘭亦犯此部分之犯行，
    而認被告蔡香蘭成立著作權法第91條第3 項及商標法第81條
    第1 款之罪，尚有未洽。（四）被告蔡香蘭係自95年2 、3
    月間始受僱，原判決未予認定，且被告蔡香蘭應自受僱時起
    ，始與其他被告間有犯意聯絡及行為分擔，原判決逕認被告
    蔡香蘭係自94年5 月間即參與犯行，亦有未洽。（五) 本件
    員警在苗栗市南龍岡40號盜版工廠查獲之各式盜版光碟中，
    有14,936片係侵害滾石等10家唱片公司錄音著作財產權之盜
    版錄音光碟（如附表一（二）所示），原審認此部分係侵害
    滾石等10家唱片公司音樂著作財產權之盜版音樂光碟，核有
    違誤。（六）被告蔡香蘭行為後，刑法第28條之規定，有新
    舊法比較適用之問題。原審誤引最高法院95年第21次刑事庭
    會議決議，認此等部分應直接適用修正後之法律，不需比較
    ，亦有違誤。（七）警員於95年5 月11日10時許，在苗栗縣
    苗栗市新英里南龍岡40號盜版工廠，查獲之燒錄器284 台、
    主機34台、空白光碟片43,000片、封面1 批、光碟母片1 批
    、訂單目錄表1 批、貼紙1 批、寄貨收據1 批、訂貨目錄1
    批，均係許嘉德所有供其重製盜版光碟犯罪所用之物，此經
    共犯蔡永隆、駱雅彤陳明在卷，而此部分犯行，被告蔡香蘭
    並未參與，原審亦併予宣告沒收，亦有未洽。被告蔡香蘭上
    訴意旨否認犯行並指摘原審量刑過重，辯稱：伊只是幫許嘉
    德收個單，許嘉德做什麼東西，伊完全不知道，伊完全不知
    道許嘉德在生產什麼東西，伊沒有去過許嘉德之工廠，除伊
    幫許嘉德收單外之其他事實，均是許嘉德的個人行為；伊只
    是幫許嘉德收單，一個月領2 萬元，原審量刑過重云云。然
    查：被告蔡香蘭參與本件許嘉德等人販賣盜版光碟之犯行，
    業據被告蔡香蘭於警詢、檢訊、原審承認不諱，且經證人曹
    麗雲、駱雅彤、蔡永隆等人之證述明確，並有其他相關證據
    可稽，足見被告蔡香蘭並非單純為許嘉德接收訂單或收取貨
    款，且其所參與者係販賣盜版光碟重要之接收訂單及收取貨
    款工作，與其他成員即共犯許嘉德、駱雅彤、蔡永隆係在合
    同意思範圍內，相互利用他人之行為，而與共犯許嘉德、駱
    雅彤、蔡永隆等人，自有犯意之聯絡及行為分擔，而為共同
    正犯。自不得以其沒有去過許嘉德之工廠或沒有看過販賣之
    盜版光碟為由，推諉其責任。從而，被告蔡香蘭共同販賣
    本件盜版光碟之犯行，足堪認定，均已如前述。被告蔡香蘭
    否認犯罪，固無理由，惟原判決既有上開可議之處，自應由
    本院就原審判決予以撤銷改判。
六、爰審酌保護智慧財產權係促進人類精神文明發展之重要手段
    ，且關係我國對外之國家形象，被告蔡香蘭先前曾因違反著
    作權法前科，遭法院判處罪刑確定。渠明知故犯，不思以正
    途賺取金錢，乃貪圖私利，無視於國家法令，以散布盜版光
    碟之方式，攫取各該著作財產權人應得之利益，間接影響我
    國保護智慧財產權之國際聲譽；且本件係一以許嘉德為首之
    提供盜版光碟犯罪，遭查獲之盜版光碟片數量甚多，犯罪情
    節不輕，更有嚴懲必要，及犯罪之動機、目的、手段、被告
    蔡香蘭所分擔之犯行及犯後態度等一切情狀，量處被告蔡香
    蘭有期徒刑1 年6 月，以示懲儆。
七、末按，被告蔡香蘭行為後，中華民國96年罪犯減刑條例業經
    立法院三讀通過，總統公布，並於96年7 月16日起施行，本
    案被告3 人所犯各罪，犯罪時間均在96年4 月24日以前，且
    均非同條例第3 條所列舉不予減刑之罪名，亦未受死刑、無
    期徒刑或逾有期徒刑一年六月以上之宣告，依同條例第2 條
    第1 項第3款 規定，應就上開所宣告之刑，減刑二分之一，
    併予敘明。
八、沒收：
  1.警員於95年5月11日11時25分許，在王良君位於桃園縣平鎮
    市○○路○段123號之家具行內，所查扣之廣告單2張、點片
    單9張、空白點片單8張均係許嘉德所有，此經王良君陳明在
    卷，且係許嘉德與被告蔡香蘭人犯本罪所用之物，均應依著
    作權法第98條規定沒收。
  2.警員於95年5月11日10時10分許，在被告蔡香蘭位於桃園縣
    桃園市○○○路○段22之5號4樓之住處內，所查獲之點片單
    24張（連同上揭在桃園縣平鎮市○○路○段123號查扣之點片
    單9張，共計33張）、空白點片單12張（連同上揭在桃園縣
    平鎮市○○路○段123號查扣之空白點片單8張，共計20張）
    、記帳本2本，均為許嘉德所有，且均係供被告蔡香蘭犯罪
    所用之物，業據被告蔡香蘭供述明確，應依著作權法第98條
    規定沒收。在同址查獲之0000000000號行動電話一具、0000
    000000號行動電話1具、0000000000號行動電話一具，係被
    告蔡香蘭所有，供其接受訂單並與許嘉德聯絡之用等情，業
    據被告蔡香蘭供述綦詳，為供本件犯罪所用之物，亦應依著
    作權法第98條規定沒收。至於在同址查獲之盜版錄音光碟片
    「美好時光」5片、盜版電影光碟片「春田花花同學會」8片
    、盜版電影光碟片「就地正法」17片、色情光碟片150片，
    並無告訴人提起告訴，且無證據證明係在我國享有著作財產
    權之著作物，色情光碟片部分並未據公訴人起訴，無法認定
    與本案被告犯罪有關，不能宣告沒收，併予敘明。
  3.警員於95年5 月11日10時許，在苗栗縣苗栗市新英里南龍岡
    40號盜版工廠，查獲之燒錄器284 台、主機34台、空白光碟
    片43,000片、封面1 批、光碟母片1 批、訂單目錄表1 批、
    貼紙1 批、寄貨收據1 批、訂貨目錄1 批，均係許嘉德所有
    供其重製盜版光碟犯罪所用之物，此經共犯蔡永隆、駱雅彤
    陳明在卷，而此部分犯行，被告蔡香蘭並未參與（詳如後述
    ），被告蔡香蘭即不與許嘉德等人成立共犯關係，爰不在本
    案諭知沒收。另在同址查獲之盜版電影光碟片14,776片、盜
    版錄音光碟片38,766片、盜版遊戲光碟片1,777 片、以及色
    情光碟片1,037 片，其中如附表一（一）（二）所示之盜版
    電影光碟6,996 片、盜版錄音光碟14,936片，均係侵害上開
    著作財產權人著作財產權之物，且屬許嘉德所有供其與被告
    蔡香蘭等人犯罪所用之物，此經共犯蔡永隆、駱雅彤陳明在
    卷，均應依著作權法第98條規定沒收。至於在同址查獲如附
    表一（三）所示之盜版遊戲光碟片1 批（均侵害新力公司「
    Library Programs」電腦程式著作，共計1,777 片，其中
    1,738 片亦侵害新力公司遊戲著作財產權，另39片則侵害光
    榮公司遊戲著作財產權，此部分被告蔡香蘭並未參與，不在
    本案諭知宣告沒收；另於在同址查獲附表一所示以外之其他
    盜版光碟片及色情光碟片，並無告訴人提起告訴，且無證據
    證明係在我國享有著作財產權之著作物，色情光碟片部分並
    未據公訴人起訴，無法認定與本案被告犯罪有關，不能宣告
    沒收，併予敘明。
九、不另為無罪諭知部分：
    公訴意旨另以：被告蔡香蘭與許嘉德等人共同重製如表一之
    盜版光碟、及販售如附表一之（三）所示之盜版遊戲光碟片
    之所為部分，另涉犯著作權法第91條第3項意圖銷售而擅自
    以重製於光碟之方法侵害他人之著作財產權罪、刑法第216
    條、第210 條、第220 條第2 項之行使偽造準私文書罪嫌、
    商標法第81條第1 款之罪嫌云云。訊據被告蔡香蘭堅決否認
    有為上開犯行，辯稱伊並未參與重製盜版光碟，且伊亦未經
    手盜版遊戲光碟片等語。經查，被告蔡香蘭固供承曾有為許
    嘉德收取盜版光碟之訂單及貨款之犯行，然其始終否認有任
    何參與重製他人著作物之行為。而證人駱雅彤於原審證稱：
    「（蔡小姐是如何向你下單）他會依據許嘉德事先請人印製
    好的片單上所記載的數量、片名，跟我說需要哪幾種的盜版
    光碟片、數量，但他沒有說送貨的地址，送貨的地點是許嘉
    德跟我說的。」「（許嘉德有無跟你提到桃園的蔡小姐是他
    的合夥人或者是他的手下）他都說蔡小姐是他在桃園、中壢
    的盤商。」等語（原審卷第166 頁）；核與證人蔡永隆於原
    審亦證稱：「（你有無接過一位蔡小姐打電話來說要訂購盜
    版光碟）有，蔡小姐打電話跟我訂貨時，是說某綽號的人要
    訂購何種光碟片。」「（你接完桃園蔡小姐訂購盜版光碟片
    的電話後，如何處理？）是因為許嘉德自己沒有空接電話，
    才會要我們打電話給蔡小姐或要蔡小姐打電話過來，我接完
    電話，會和許嘉德聯絡，確認沒有問題，再按照蔡小姐訂貨
    的數量、種類，將貨送到桃園指定地點。」各等語相符（同
    上卷第176 頁）。是以依證人駱雅彤、蔡永隆渠等之證述，
    僅指證被告蔡香蘭從事販賣盜版光碟，均未指證被告蔡香蘭
    曾有參與許嘉德重製他人著作物之行為，且本件在被告蔡香
    蘭之住處又未扣到燒錄器、主機台、空白光碟片等物，尚無
    法據以推論被告蔡香蘭與許嘉德等人間有非法重製盜版光碟
    之犯意聯絡及行為分擔，被告蔡香蘭雖與許嘉德等人共同販
    賣盜版光碟，惟盜版光碟之來源甚多，散布、販賣者不一定
    自行重製、燒錄，亦可向他人購買後轉售，而證人駱雅彤、
    蔡永隆又僅指證被告蔡香蘭從事販賣盜版光碟等語，公訴人
    自不得僅以被告蔡香蘭與許嘉德等人參與販賣盜版光碟之行
    為，即據以推斷被告蔡香蘭就重製盜版光碟犯行，具有自己
    共同犯罪之意思，足見被告蔡香蘭並無參與重製行為之依據
    。且查，被告蔡香蘭始終堅稱並未參與販售遊戲光碟，而證
    人曹慶雲亦均證稱向被告蔡香蘭等人購入盜版電影光碟片、
    盜版音樂光碟片等情，並無包括盜版遊戲光碟，本件在被告
    蔡香蘭之住處又未查扣到任何盜版遊戲光碟，被告蔡香蘭辯
    稱其未參與販售盜版遊戲光碟等語，尚非全然不可採。公訴
    人所舉證尚未達於通常一般之人均不致有所懷疑，而得確信
    其為真實之程度，既有合理懷疑之存在，自不足以形成有罪
    之確信。此外，復查無何積極證據足認被告蔡香蘭有與許嘉
    德等人共同重製如表一之盜版光碟、及販售如附表一之（三
    ）所示之盜版遊戲光碟片之部分犯行，因公訴意旨認與前開
    論罪科刑之犯罪事實有高低度行為之吸收關係或牽連犯、連
    續犯之裁判上一罪關係，依法不另為無罪之諭知。
據上論斷，應依刑事訴訟法第369 條第1 項前段、第364 條、第
299 條第1 項前段，著作權法第91條之1 第3 項、第98條前段，
刑法第2條 第1 項、第11條，行為時即修正前刑法第28條、第56
條、刑法第55條，中華民國96年罪犯減刑條例第2 條第1 項第3
款、第7條 ，判決如主文。
本案經檢察官黃朝貴到庭執行職務。
中    華    民    國    98    年    6     月    8     日
                智慧財產法院第一庭
                            審判長法  官  李得灶
                                  法  官  汪漢卿
                                  法  官  王俊雄
以上正本係照原本作成。
被告不得上訴。
如不服本判決，應於收受送達後十日內向本院提出上訴書狀，其
未敘述上訴之理由者並得於提起上訴後十日內向本院補提理由書
（均須按他造當事人之人數附繕本）。
中    華    民    國    98    年     6    月    8     日
                                  書記官  王英傑


司法院資訊處製作；財團法人民間司法改革基金會備份。
